---
title: "Análisis de Sentimientos"
author: "Giovanny Lopez"
date: "17/8/2020"
output: 
  html_document: 
    theme: journal
    highlight: tango
    toc: yes
    df_print: paged
---

```{r setup, include=FALSE}
library(knitr)
knitr::opts_chunk$set(cache = FALSE, warning = FALSE,
                      message = FALSE, echo = TRUE, dpi = 180,
                      fig.width = 8, fig.height = 5)
```

Comencemos cargando los paquetes iniciales
```{r}
library("dplyr")
library("tm.plugin.webmining")
library("purrr")
library("tidytext")
library("gutenbergr")
library("ggplot2")
```


## La Odisea
En esta ocasión estaremos usando el paquete *gutenbergr* que nos permite descargar los libros del Proyecto Gutenberg.
Para obtener el **ID** del libro podemos ingresar a la página del [Proyecto Gutenberg](https://www.gutenberg.org/ebooks/57303) desarrollado por [David Robinson](http://varianceexplained.org/)

### Exploración
```{r}
gutenberg_metadata %>% filter(title == "The Odyssey")
```

### Obtención de datos
```{r}
odisea <- gutenberg_download(3160)
odisea  # Echemos un vistazo al contenido
```

### Limpieza de Datos
Debido a que la extracción de estos libros no presenta mayores problemas en cuestión de estructura para nuestro propósito, simplemente separamos las líneas de texto en palabras y luego quitamos las **palabras vacías** o stop words
```{r}
odisea_ordenada <- odisea %>%
  unnest_tokens(word, text) %>%
  anti_join(stop_words)
odisea_ordenada
```

Ahora que tenemos un formato de datos que nos puede servir, podemos hacer algunas visualizaciones.

## Visualización Método Bing
Con este método obtenemos ponderaciones sobre sentimientos negativos y positivos en cada palabra
```{r}
library(wordcloud)
library(reshape2)
odisea_ordenada %>%
  inner_join(get_sentiments("bing")) %>%
  count(word, sentiment, sort = TRUE) %>%
  acast(word ~ sentiment, value.var = "n", fill = 0) %>% as.data.frame() %>% 
    rename(Negativas = negative, Positivas = positive) %>%
  comparison.cloud(colors = c("#F8766D", "#00BFC4"),
                   max.words = 100)
```

## Visualización Método NRC {.tabset .tabset-fade .tabset-pills}
El método **NRC** clasifica las palabras en 10 sentimientos no excluyentes entre sí, por lo que una misma palabra puede tener varios sentimientos. Los sentimientos que utiliza son:

1. Positivo
2. Negativo
3. Miedo
4. Anticipación
5. Asco
6. Alegría
7. Tristeza
8. Sorpresa
9. Enfado
10. Confianza

### Sentimientos Positivo/Negativo
```{r}
set.seed(20)
odisea_nrc <- odisea_ordenada %>%
  inner_join(get_sentiments("nrc")) %>%
  count(word, sentiment, sort = TRUE) %>%
  acast(word ~ sentiment, value.var = "n", fill = 0) %>%
  as.data.frame() %>% 
  rename(Negativo = negative, Positivo = positive,
         Miedo = fear, Anticipación = anticipation,
         Asco = disgust, Alegría = joy,
         Tristeza = sadness, Sorpresa = surprise,
         Enfado = anger, Confianza = trust)

odisea_nrc %>% select(Positivo,Negativo) %>%
  comparison.cloud(colors = c("#97E4F5", "#FF3B3F"),  
                   max.words = 100, title.bg.colors="#FFFFFF", title.colors= "#858585")
```

### Sentimientos Alegría/Tristeza/Asco/Anticipación
```{r}
# Para esta nube usaremos las paletas Brewer
library(RColorBrewer)
# Separamos los datos para mostrar 4 sentimientos
nrc_4 <- odisea_nrc %>%
  select(Alegría, Tristeza, Asco, Anticipación)
# Creamos una variable filtradora que ayude a omitir palabras sin puntuación en los sentimientos elegidos
filtrador_na <- nrc_4 %>%
  mutate(suma = Alegría + Tristeza + Asco + Anticipación) %>% select(suma)
# Agregamos la columna del filtrador
nrc_4$suma <- filtrador_na$suma
# Filtramos y creamos la nube de palabras
nrc_4 %>%
  filter(suma != 0) %>%
  select(Asco, Tristeza, Alegría, Anticipación) %>% 
  comparison.cloud(colors = brewer.pal(4,"RdYlBu"), scale=c(4,1), rot.per=0.05,
                   max.words = 200, title.bg.colors="#F1F1F1", title.colors= "#858585", title.size = 3)
```

### Sentimientos Enfado/Miedo/Sorpresa/Confianza
```{r}
# En esta visualización podemos usar la paleta viridis
library(viridis)
# Separamos los datos para mostrar 4 sentimientos
nrc_8 <- odisea_nrc %>%
  select(Enfado, Miedo, Sorpresa, Confianza)
# Creamos una variable filtradora que ayude a omitir palabras sin puntuación en los sentimientos elegidos
filtrador_na <- nrc_8 %>%
  mutate(suma = Enfado + Miedo + Sorpresa + Confianza) %>% select(suma)
# Agregamos la columna del filtrador
nrc_8$suma <- filtrador_na$suma
# Filtramos y creamos la nube de palabras
nrc_8 %>%
  filter(suma != 0) %>%
  select(Enfado, Miedo, Sorpresa, Confianza) %>% 
  comparison.cloud(colors = viridis(4, option = "D"), scale=c(4,1),
                   max.words = 200, title.bg.colors="#F1F1F1", title.colors= "#858585", title.size = 3, rot.per=0.1)
```

## Visualización Método AFINN {.tabset .tabset-fade .tabset-pills}
Este método clasifica a cada palabra en valores dentro de un rango de -5 y 5

### Tendencia de Sentimientos
```{r}
# Obtenemos los resultados por palabras
odisea_afinn <- odisea_ordenada %>%
  inner_join(get_sentiments("afinn"))
# Graficamos la tendencia de los valores obtenidos con el método de suavizado GAM
data.frame(Palabras = 1:length(odisea_afinn$value), 
       Sentimiento = scales::rescale(odisea_afinn$value,to = c(-1, 1))) %>% # Se escalan los valores entre -1 y 1 sin afectar la forma
  ggplot(aes(Palabras, Sentimiento)) +
    geom_smooth(method = "gam", # Usamos este método para observaciones >= 1000, "loess" observaciones < 1000
                se = TRUE,
                color = "#00BFC4",
                fill = "#00BFC4",
                size = 2)  +
    theme(plot.title = element_text(family = "Arial", face = "bold", size = (18))) +
    ggtitle("Tendencia Suavizada")
```

El paquete **Syuzhet** tiene una función que nos podría ayudar a visualizar de mejor manera la escala de sentimientos con 3 métodos de suavizado de tendencia
```{r,fig2, fig.height = 10, fig.width = 7, fig.align = "center"}
library(syuzhet)
simple_plot(odisea_afinn$value)
```

### Distribución Escalada de Sentimientos
La gráfica de cajas nos indica que dentro de estos valores escalados de sentimientos la mediana de los datos tiene un valor positivo cercano a **0.3**, por lo que, con este método de obtención de sentimientos, los valores de sentimientos en este libro son en general ligeramente más positivos que negativos
```{r}
boxplot(scales::rescale(odisea_afinn$value,to = c(-1, 1)))
```


## Bigramas {.tabset .tabset-fade .tabset-pills}

### Creación de Bigramas
Podemos crear multigramas, en este caso bigramas, según la conveniencia del proyecto.
De esta manera se pueden analizar diferentes tipos de relaciones entre palabras.
```{r}
odisea_bigramas <- odisea %>%
  unnest_tokens(bigram, text, token = "ngrams", n = 2) %>% rename(bigrama = bigram)
odisea_bigramas
```


### Separación, Limpieza y Conteo
Aquí separamos los bigramas, filtramos cualquier palabra vacía y hacemos el conteo de los bigramas existentes.
```{r}
library(tidyr)
# Separación de bigramas
bigramas_separados <- odisea_bigramas %>%
  separate(bigrama, c("palabra1", "palabra2"), sep = " ")
# Limpiamos filtrando de palabras vacías
bigramas_filtrados <- bigramas_separados %>%
  filter(!palabra1 %in% stop_words$word) %>%
  filter(!palabra2 %in% stop_words$word)
# Conteo de bigramas
conteo_bigramas <- bigramas_filtrados %>% 
  count(palabra1, palabra2, sort = TRUE)
conteo_bigramas
```

### Unión de Bigramas Limpios
```{r}
bigramas_unidos <- bigramas_filtrados %>%
  unite(bigrama, palabra1, palabra2, sep = " ")
bigramas_unidos
```

## Graficando Bigramas {.tabset .tabset-fade .tabset-pills}

### Gráfica relacional
Este es un mapeo de las relaciones entre bigramas, el código permite visualizar qué bigramas tienen mayor o menor peso según la opacidad de las flechas
```{r}
library(igraph)
library(ggraph)
set.seed(20)
# Personalizamos la flecha de relaciones
flecha <- grid::arrow(type = "closed", length = unit(.09, "inches"))
# Graficamos las relaciones entre bigramas
conteo_bigramas %>%
  filter(n > 6) %>%
  graph_from_data_frame() %>%
ggraph(layout="fr") + geom_edge_link(aes(edge_alpha=n), show.legend=FALSE, arrow=flecha, end_cap=circle(.06, "inches")) +
  geom_node_point(color="#00BFC4", size=4) + geom_node_text(aes(label=name),repel = TRUE, vjust=1, hjust=1) + ggtitle("Bigramas Comunes en La Odisea") +
  theme_void()
```

### Bigramas Comunes
Gráfica de bigramas con más de 10 apariciones
```{r}
bigramas_unidos %>%
  count(bigrama,sort = T) %>% filter(n>10) %>% 
  ggplot(aes(reorder(bigrama, n),n,fill = reorder(bigrama,-n))) +
  geom_bar(stat = 'identity') +
  ggtitle("Los bigramas más comunes en La Odisea") +
  coord_flip() +
  theme(panel.grid.minor = element_blank()) +
  xlab(element_blank()) +
  ylab(element_blank()) +
  scale_fill_viridis(discrete = TRUE, option = "D") +
  theme(legend.position = "none")
```





